【裁判字號】    95,抗,105
【裁判日期】    950418
【裁判案由】    假處分
【裁判全文】
臺灣高等法院民事裁定                   95年度抗字第105號
    抗  告  人  甲○○
上列抗告人因與相對人乙○○、丙○○間假處分事件，對於中華
民國95年1月4日臺灣板橋地方法院94年度裁全字第 11475號裁定
，提起抗告，本院裁定如下：
    主  文
抗告駁回。
抗告訴訟費用由抗告人負擔。
    理  由
一、按債權人就金錢請求以外之請求，欲保全強制執行聲請假處
    分，就請求及假處分之原因，應釋明之；釋明如有不足，而
    債權人陳明願供擔保或法院認為適當者，法院得定相當之擔
    保，命供擔保後為假處分，固為民事訴訟法第532條、第533
    條準用第 526條第1項、第2項所明定。惟假處分係保全強制
    執行方法之一種，原為在本案請求尚未經判決確定以前，預
    防將來債權人勝訴因請求標的之現狀變更，有日後不能強制
    執行或甚難執行之虞者而設，故債權人聲請假處分，必以自
    己對於債務人，現在或將來有訴訟繫屬之本案請求為前提要
    件（最高法院41年臺抗字第46號判例參照）。
二、本件抗告人在原法院聲請意旨略以：伊與相對人乙○○原為
    夫妻，雙方於民國（下同）93年間離婚時，約定相對人乙○
    ○應將其所有臺北縣三重市○○路149號7樓之未經保存登記
    建物（下稱系爭建物），提供予伊居住。詎相對人乙○○不
    但未履行上開協議，任意將系爭建物讓與相對人丙○○，並
    毀損該屋門鎖，無故侵入該住宅，將伊置於該屋內之物品搬
    離，相對人丙○○並以所有權人自居，令伊遷出系爭建物，
    伊已對相對人乙○○提起履行上開協議之訴訟，現正由臺灣
    士林地方法院以94年度家調字第 728號事件審理中。因恐相
    對人移轉系爭建物之所有權、或將該建物拆除或為其他處分
    行為，致請求標的現狀變更，有日後不能強制執行之虞，爰
    陳明願供擔保以代釋明，聲請命相對人就系爭建物不得為讓
    與、設定抵押、拆除及其他一切處分行為之假處分等情，固
    據提出離婚協議書、台北體育場郵局第3011號存證信函、民
    事起訴狀、臺灣士林地方法院民事庭通知書、抗告人致相對
    人丙○○函及回執為證（見原法院卷7至12、35、36頁）。
三、惟查，抗告人原主張系爭未辦理保存登記之建物為相對人乙
    ○○所有（見原法院卷第 6頁），嗣後雖改主張該建物係由
    伊出資興建云云（見本院卷第 7頁），然未據提出有關證據
    為證（系爭建物並無房屋稅籍資料，有台北縣政府稅捐稽徵
    處三重分處函可稽─見原法院37頁），尚不足以認定其為系
    爭建物之原始起造人。雖抗告人與相對人乙○○間所訂立離
    婚協議書於第2條第3項約定：「乙方（指相對人乙○○）同
    意坐落台北縣三重市○○路149號7樓之房屋由甲方（指抗告
    人）居住」（見原法院卷第 7頁），抗告人亦僅因而取得請
    求相對人乙○○提供系爭建物予其居住之債權，尚不得據以
    對抗債權契約當事人以外之第三人，惟抗告人既自認系爭建
    物係相對人乙○○所有，並已將之讓與相對人丙○○（見原
    法院卷第 6頁），則抗告人對於相對人丙○○，即無本案請
    求（且抗告人僅對相對人乙○○一人提起本案訴訟，並未對
    相對人丙○○一併提起本案訴訟─見原法院卷15、26頁），
    是其對於相對人丙○○聲請假處分，自屬無據。至抗告人本
    於上開約定，固得請求相對人乙○○提供系爭建物予抗告人
    居住，但究無權請求相對人乙○○將系爭建物讓與抗告人，
    準此，抗告人自不得聲請禁止相對人乙○○讓與系爭建物之
    假處分；況相對人乙○○已將系爭建物讓與相對人丙○○；
    再觀諸抗告人已對相對人乙○○所提起之本案訴訟，其訴之
    聲明僅為：「被告（指相對人乙○○）應將系爭建物門鎖開
    啟，讓原告（指抗告人）居住並自由進出該屋」（見原法院
    卷10頁），尚不及於「不得拆除」之不作為請求；又系爭建
    物因未經保存登記，亦無設定抵押之可能，是抗告人對相對
    人乙○○聲請禁止就系爭建物為讓與、設定抵押、拆除及其
    他一切處分行為之假處分，或因無本案請求，或因與本案請
    求無關，亦屬無據。從而原裁定駁回抗告人所為假處分之聲
    請，並無不合。
四、抗告意旨雖以：抗告人與相對人乙○○間就系爭建物存有「
    無對價關係之租賃契約」，依買賣不破租賃之法理，抗告人
    有權繼續居住使用系爭建物云云。然查，租賃契約之成立，
    以支付租金之對價為必要，抗告人居住使用系爭建物，既未
    支付任何對價，即與租賃契約之性質不合，殊無適用民法第
    425 條「買賣不破租賃」之規定，對於相對人丙○○主張有
    權占有系爭建物之餘地，亦即抗告人對於相對人丙○○，仍
    無本案請求權存在。是抗告人執此指摘原裁定不當，聲明廢
    棄，為無理由。
五、據上論結，本件抗告為無理由，依民事訴訟法第495條之1第
    1項、第449條第1項、第95條、第78條，裁定如主文。
中    華    民    國    95    年    4     月    18    日
                  民事第六庭  審判長法  官  林鄉誠
                                    法  官  楊豐卿
                                    法  官  梁玉芬
正本係照原本作成。
本裁定除以適用法規顯有錯誤為理由，並經本院許可外，不得再
抗告。如提起再抗告，應於收受後10日內委任律師為訴訟代理人
向本院提出再抗告狀。並繳納再抗告費新台幣１千元。
中    華    民    國    95    年    4     月    20    日
                                    書記官  常淑慧


司法院資訊處製作；財團法人民間司法改革基金會備份。
